臺灣臺北地方法院刑事裁定　　　　　　　 96年度聲字第652號
聲　請　人　臺灣臺北地方法院檢察署檢察官
被　　　告　乙○○
上列聲請人因被告違反毒品危害防制條例案件（94年度毒偵字第
2330號、95年度毒偵字第792號、第941號），聲請單獨宣告沒收
違禁物（95年聲沒字第81號），本院裁定如下：
    主  文
扣案如附表所示之毒品均沒收銷燬之。
其餘聲請均駁回。
    理  由
一、聲請意旨詳如附件聲請書所載。
二、按查獲之第一、二級毒品，不問屬於犯人與否，均沒收銷燬
    之，毒品危害防制條例第18條第1 項前段定有明文。次按被
    告行為時之刑法第38條第1項第1 款、第2項分別規定：「左
    列之物沒收之：一違禁物」、「前項第一款之物，不問屬於
    犯人與否，沒收之。」同法第40條則規定：「沒收，於裁判
    時併宣告之。但違禁物得單獨宣告沒收。」惟94年2月2日修
    正公布、95年7月1日施行之刑法第38條第1項第1 款、第2項
    、同法第40條第1項、第2項則分別規定：「下列之物沒收之
    ：一違禁物」、「前項第一款之物，不問屬於犯罪行為人與
    否，沒收之」、「沒收，除有特別規定者外，於裁判時併宣
    告之」、「違禁物或專科沒收之物得單獨宣告沒收。」其中
    除部分用語略有修正外（如「左列」修正為「下列」、「犯
    人」修正為「犯罪行為人」），僅新增「專科沒收之物」亦
    得聲請法院單獨宣告沒收。然違禁物依修正前刑法第40條但
    書之規定，本即可由法院依聲請逕以裁定宣告沒收，則修正
    前及現行刑法對於違禁物單獨宣告沒收之規定，並無不同，
    且違禁物之沒收，具有保安社會性質，自應適用裁判時之法
    律即修正後之刑法規定（最高法院73年度臺上字第6840號判
    決意旨亦可資參照）。再按得專科沒收之物，及不問屬於犯
    人與否應沒收之物，若案未起訴或不起訴，則應由檢察官聲
    請法院以裁定沒收之，亦經司法院著有18年院字第67號解釋
    可參。
三、經查：
  (一)被告於94年8月11日為警查獲所扣案之毒品，經送檢驗結果
    確分別含有第一、二級毒品成分（詳如附表編號１、２所示
    ），有法務部調查局94年12月21日調科壹字第0200 0755 1
    號鑑定通知書、內政部警政署刑事警察局94年10月6日刑鑑
    字第0940133241號鑑定書在卷可稽（見本院卷第3至6頁），
    是核檢察官此部份之聲請，於法並無不合；又被告於95年3
    月24日下午4時為警所查扣之白色粉末7包（標示為Ｈ＋），
    經送鑑定含第一級毒品海洛因成分（驗餘淨重共計39.37公
    克，即附表編號３），亦有法務部調查局95年5月1日調科壹
    字第0200 07950號鑑定通知書在卷可參（見本院卷第11頁）
    ，是核檢察官此部份之聲請，於法亦無不合，爰均依刑法第
    40條第2項，毒品危害防制條例第18條第1項前段，裁定如主
    文第一項所示。
  (二)至於聲請人另以被告於：(1)95年2月23日下午4時30分為警查
    獲，扣得海洛因5包（毛重2.2公克、總淨重0.9公克）、安
    非他命2包（毛重1.1公克、總淨重0.7公克）；(2)95年3月24
    日下午4時為警查獲，扣得海洛因9包（毛重66.07公克、總
    淨重61.79公克）、安非他命1包（毛重6.73公克、總淨重
    6.43公克）與第4級毒品一粒眠7顆，惟查：
    95年度毒偵字第792號卷內之臺北市政府警察局萬華分局
      華江派出所搜索扣押筆錄及扣押物品清單（見該卷第36至
      38頁、第40頁），警方於95年2月23日所查獲之海洛因5包
      、安非他命2包，其所有人或持有人均為案外人賴雅芬，
      被告於警詢、偵訊均否認該些扣案之毒品為其所有，自無
      從證明該些毒品為被告乙○○所有，聲請人此部份之聲請
      即難予准許。
    又警方於95年3月24日所另查扣之2包成分不詳之白色粉（
      標示為Ｈ－），經送法務部調查局鑑定均未發現含法定毒
      品成分，驗餘淨重共計22.56公克，亦有前揭法務部調查
      局95年5月1日調科壹字第020007950號鑑定通知書在卷可
      稽，該2包扣案物品既非查獲之第一、二級毒品，依法不
      得沒收。
    至於檢察官所稱警方於95年3月24日所查扣之安非他命1包
      、第4級毒品一粒眠7顆等物（即臺灣臺北地方法院檢察署
      95年度藍保管字第756號贓證物品清單之贓證物），因聲
      請人於聲請時未提出任何鑑定報告書以證明該等扣押物品
      確為毒品，經本院依職權向該署調取鑑定報告，該署於95
      年6月8日以甲○盛往96聲沒81字第40658號函覆稱「95年
      度藍保管字第756號扣押物並非本案扣押」，是無積極證
      據足以證明聲請人所指此部份之扣押物品確為第一、二級
      毒品，其聲請依法沒收即與法不合，不予准許。
  (三)綜上所述，除前揭(一)所述部分應予准許外，聲請人其餘聲請
    均應予駁回。
四、應依刑事訴訟法第220條，刑法第40條第2項，毒品危害防制
    條例第18條第1項前段，裁定如主文。
中　　華　　民　　國　　96　　年　　6　　月　　26　　日
　　　　　　　　　刑事第十庭    法　官　林春鈴
以上正本證明與原本無異。
如不服本裁定，應於送達後5日內，向本院提出抗告狀。
　　　　　　　　　　　　　　　　書記官　劉俊源
中　　華　　民　　國　　96　　年　　6　　月　　26　　日
附表：
┌──┬───────┬─────┬─────────┐
│編號│ 物 品 名 稱  │  數  量  │贓證物品清單編號  │
├──┼───────┼─────┼─────────┤
│    │含第一級毒品海│柒包（合計│臺北市政府警察局北│
│ １ │洛因之白色粉末│淨重七點一│投分局贓證物品清單│
│    │              │二公克）  │九十四年度青保管字│
│    │              │          │第八三七號編號1.  │
├──┼───────┼─────┼─────────┤
│    │第二級毒品甲基│肆包（合計│臺北市政府警察局北│
│ ２ │安非他命      │淨重三十四│投分局贓證物品清單│
│    │              │點六八公克│九十四年度藍保管字│
│    │              │）        │第二七八一號編號1.│
├──┼───────┼─────┼─────────┤
│    │含第一級毒品海│柒包（合計│臺北市政府警察局萬│
│ ３ │洛因之白色粉末│淨重三九點│華分局華江派出所扣│
│    │              │三七公克）│押物品目錄清單    │
└──┴───────┴─────┴─────────┘
